臺灣臺中地方法院民事判決
110年度重家繼訴字第30號
原      告  陳慧玲  
訴訟代理人  王世勳律師
被      告  陳俊博  
訴訟代理人  李佩珊律師
被      告  陳祐華  
            陳婉玲  

上列當事人間請求分割遺產事件，本院於民國111年5月13日言詞
辯論終結，判決如下：
    主  文
一、兩造就被繼承人陳吉森所遺如附表一編號1至編號8所示遺產
    ，應依附表一「遺產分割方法」欄所示方法予以分割。
二、訴訟費用由兩造依附表二「應繼分比例」欄所示比例負擔。
    事實及理由
壹、程序方面：
　　按家事訴訟事件，除本法別有規定者外，準用民事訴訟法之
    規定。家事事件法第51條定有明文。次按訴狀送達後，原告
    不得將原訴變更或追加他訴。但被告同意者、請求之基礎事
    實同一者、擴張或減縮應受判決事項之聲明者，均不在此限
    ，民事訴訟法第255條第1項第款至第3款分別定有明文。經
    查，本件原告起訴時，原聲明請求：兩造就被繼承人陳吉森
    所遺如起訴狀附表一所示編號1至編號28所示之遺產，應依
    如起訴狀附表二分割方法欄所示之分割方法予以分割；嗣因
    兩造就前開附表編號9至編號28之遺產達成自行分割之協議
    後，原告乃於民國111年5月13日言詞辯論期日，以言詞變更
    前項聲明為：兩造就被繼承人陳吉森所遺如附表一所示之遺
    產，應依變價分割之方法予以分割。原告前揭所為，核屬減
    縮應受判決事項之聲明，且請求之社會事實同一，主要爭點
    亦具共通性，且被告均於前開辯論期日到場，對原告前開訴
    之變更均表示同意等情，亦經記明筆錄在卷可稽，依前開規
    定，自無不合，應予准許。
貳、實體方面：
一、原告起訴主張：被繼承人陳吉森（下稱被繼承人）於108年1
    2月15日死亡，遺有如附表所示之遺產（下稱系爭遺產），
    兩造均被繼承人之子女，為第一順位繼承人，因被繼承人並
    未以遺囑定有分割遺產之方法，或託他人代定之情事，更無
    以遺囑禁止分割遺產之情事，亦無不能分割遺產之情形，且
    兩造亦無不能分割之約定，又兩造就系爭遺產因無法達成分
    割協議，爰依民法第1164條前段之規定，請求並主張系爭遺
    產應予分割，且為平衡共有人即繼承人間之利益，兼顧不動
    產利用暨社會經濟價值，則系爭遺產應以變更分割之方式分
    割，較為妥適。並聲明：兩造就被繼承人所遺系爭遺產，應
    依變價分割之方法予以分割，所得價金則依應繼應繼分比例
    （各為4分之1）分配予各繼承人。
二、被告部分則均以：兩造均為被繼承人之繼承人，應繼分各1/
    4，系爭遺產希望不要變價分割，並同意依應繼分比例分割
    為分別共有即可。
三、得心證之理由：
㈠、按遺產繼承人，除配偶外，依下列順序定之：１、直、系血親
    卑親屬。２、父母。３、兄弟姊妹。４、祖父母。同一順序之
    繼承人有數人時，按人數平均繼承。又繼承人有數人時，在
    分割遺產前，各繼承人對於遺產全部為公同共有。繼承人得
    隨時請求分割遺產，但法律另有規定或契約另有訂定者，不
    在此限。民法第1138條、第1141條前段、第1151條、第1164
    段分別定有明文。經查：原告主張被繼承人於108年12月15
    日死亡，遺有系爭遺產，兩造均被繼承人之第一順位繼承人
    ，應繼分比例各1/4等事實，業據原告提出繼承系統表、戶
    籍謄本、財政部中區國稅局遺產稅繳清證明書、土地登記第
    一類謄本等件為證，且均為兩造所不爭執，堪信為真實。
㈡、被繼承人所遺留之系爭遺產並未經兩造協議分割乙節，亦為
    兩造所不爭執，是原告就系爭遺產仍與被告間為公同共有關
    係，又系爭遺產性質上並非不許分割，雙方復無不分割之特
    別約定，揆諸前開說明，原告起訴請求依民法第1164條規定
    分割遺產，即屬有據。
㈢、再關於本件遺產分割方法，按裁判分割之方法原則上以原物
    分配於各共有人，以原物分配如有事實或法律上之困難，以
    致不能依應有部分為分配者，得將原物分配於部分共有人，
    其餘共有人則受原物分配者之金錢補償；或將原物之一部分
    分配予各共有人，其餘部分則變賣後將其價金依共有部分之
    價值比例妥為分配；或變賣共有物，以價金分配於各共有人
    。法院為上述分割之裁判時，自應斟酌共有人之利害關係、
    共有物之性質、價格及利用效益等，以謀分割方法之公平適
    當，此觀諸98年1月23日修正公布之民法第824條修正理由甚
    明，準此以言，本院審酌兩造公同共有系爭遺產之性質、經
    濟效用及使用現況，認將前開遺產按兩造間如附表二所示比
    例分割為分別共有，渠等對於所分得之應有部分均得以自由
    單獨處分、設定負擔，對於渠等並無不利益情形，且均亦有
    利於兩造各自行使權利。至於原告雖一再主張將系爭遺產以
    變價分割方式分割，惟均為其他繼承人所反對，本院另考量
    苟採變價分割之方式，將致本件公同共有人喪失共有權之虞
    ，而侵害公同共有人權益，顯屬未洽。綜上，本院斟酌本件
    不動產之性質、經濟效用及各繼承人之意願及利益等情事，
    認應由兩造各依如附表一分割方法欄所示之方式予以分割由
    兩造分別共有為適當、公平，爰判決如主文第1項所示。
四、本件事證已臻明確，兩造其餘攻擊、防禦方法及所提出之各
    項證據資料，核與判決結果不生影響，爰不逐一論述，附此
    敘明。
五、末按分割遺產之訴，係必要共同訴訟，原、被告之間本可互
    換地位，且兩造均蒙其利。是本院認本件之訴訟費用應由兩
    造依分得遺產之比例分擔，較為公允，爰諭知如主文第2項
    所示。
六、訴訟費用負擔之依據：家事事件法第51條，民事訴訟法第80
    條之1、第85條第1項前段。
中　　華　　民　　國　　111 　年　　6 　　月　　10　　日
                  家事法庭    　法  官  林士傑  
以上正本係照原本作成。
如對本判決上訴，須於判決送達後20日之不變期間內，向本院提
出上訴狀（須按他造當事人之人數附繕本）。如委任律師提起上
訴者，應一併繳納上訴審裁判費。
中　　華　　民　　國　　111 　年　　6 　　月　　10　　日
                              　書記官  陳盟佳　
附表一：被繼承人陳吉森之遺產
編號 種類 　　財　產　內　容 面積或數額（新臺幣） 　遺產分割方法 1 土地 臺中市○○區○○段○000地號（權利範圍：/4600分之53） 460㎡ 由兩造依附表二「應繼分比例」所示比例分割為分別共有  2 土地 臺中市○○區○○段○0000地號（權利範圍：全部） 1,403㎡ 同上 3 土地 臺中市○○區○○段○000000地號（權利範圍：全部） 274㎡ 同上 4 土地 臺中市○○區○○段○000000地號（權利範圍：全部） 73㎡ 同上 5 土地 臺中市○○區○○段○0000地號（權利範圍：全部） 90㎡ 同上 6  土地 臺中市○○區○○段○000000地號（權利範圍：1099分之366） 274㎡ 同上 7 土地 臺中市○○區○○段○000000地號（權利範圍：1099分之366） 300㎡ 同上 8 土地 臺中市○○區○○段○000000地號（權利範圍：全部） 28㎡ 同上 
附表二：應繼分比例
繼承人姓名 應繼分比例 陳慧玲 1/4 陳俊博 1/4 陳祐華 1/4 陳婉玲 1/4